【裁判字號】    96,易,6331
【裁判日期】    970215
【裁判案由】    詐欺
【裁判全文】
臺灣臺中地方法院刑事判決              96年度易字第6331號
公  訴  人  臺灣臺中地方法院檢察署檢察官
被      告  甲○○
上列被告因詐欺案件，經檢察官提起公訴（96年度偵字第24217
號），本院判決如下：
    主    文
甲○○幫助共同意圖為自己不法之所有，以詐術使人將本人之物
交付，累犯，處有期徒刑陸月，如易科罰金，以新台幣壹仟元折
算壹日。
    犯罪事實
一、
  (一)甲○○前因酒醉駕車公共危險案件，經法院判處有期徒刑二
    月確定，於民國九十五年九月十二日易科罰金執行完畢。其
    明知其與向其蒐集金融機構存款帳戶之不詳姓名年籍之成年
    人並非熟識，且金融機構存款帳戶係個人理財之重要工具，
    攸關個人財產、信用之表徵，並可預見一旦交予他人使用，
    即有供作財產犯罪用途之可能，且一般人取得他人存摺及提
    款卡之目的在於取得贓款及掩飾犯行不易遭人追查，而甲○
    ○對於提供其所申辦之金融機構帳戶必然為他人從事不法犯
    罪使用等情節雖無確信，但仍基於縱若其金融機構帳戶被該
    不詳成年人或嗣後取得其帳戶資料之其他不詳成年人利用作
    為詐欺取財之工具亦不違背其本意之幫助犯意，於民國九十
    六年六月二十八日至同年七月三日間之某時，將其向臺灣郵
    政股份有限公司東勢郵局（下稱東勢郵局，起訴書誤載為豐
    原難陽郵局）申設之帳號0000000-0000000號帳戶之存簿、
    提款卡及密碼等物，在不詳地點，以不詳方法及不詳代價，
    交付予該不詳成年人，而容許該不詳成年人及其所屬詐騙集
    團之成年成員利用其帳戶，遂行詐欺取財之犯行。
  (二)嗣該不詳成年人及其所屬詐騙集團之成年成員，即共同意圖
    為自己不法之所有，基於詐欺取財之犯意聯絡，於九十六年
    七月三日上午九時三十分，以電話對乙○○施行詐術，佯稱
    是乙○○以前同事林貴英，亟需用錢云云，使乙○○陷於錯
    誤，於同日先後轉帳、匯款新台幣（下同）二萬五千元、二
    萬五千元、五萬元，三筆合計十萬元入甲○○上開東勢郵局
    帳戶，而受有損害。嗣該等款項轉入後，該詐騙集團旋即自
    甲○○帳戶提領一空。其後，乙○○發覺受騙，報警查獲上
    情。
二、案經臺中縣警察局東勢分局報告臺灣臺中地方法院檢察署檢
    察官偵查起訴。
    理    由
一、訊據被告甲○○矢口否認有何幫助詐欺取財犯行，辯稱：伊
    所有之東勢郵局帳戶存簿、提款卡是遺失，伊沒有將帳戶提
    供給他人使用云云。
三、經查：
  (一)前述東勢郵局帳戶為被告於八十九年三月四日所申設一節，
    為被告所是認，並有該帳戶之開戶資料及客戶歷史交易清單
    在卷可稽。而被害人乙○○確於前揭時間、地點，遭該詐欺
    集團之不詳成年成員施以上開詐術，致使其陷於錯誤，而依
    指示先後將上述款項轉帳、匯款入被告之帳戶，嗣該等款項
    旋即遭詐騙集團提領一空等情，業據被害人於偵訊時以證人
    身分具結證述明確，並有其提出之自動櫃員機交易明細二紙
    及郵政國內匯款執據一紙附卷可憑，堪認該詐騙集團之不詳
    成年成員等人，確有利用被告所有之前開帳戶，向被害人為
    上開詐欺取財既遂之犯行無誤。
  (二)被告雖一再辯稱其帳戶存簿及提款卡遺失云云，然：
  1.金融機構存款帳戶係個人理財之重要工具，攸關個人財產、
    信用之表徵，一般人均妥善保存，且提款卡密碼之功能在於
    確認提款者為帳戶所有人或經其授權之人，以防第三人取得
    提款卡後擅自提領款項，一般甚少將密碼寫下遑論與提款卡
    放在一起。本件被告供稱其將提款卡密碼寫在存簿上，二者
    放在一起，遺失存簿、提款卡後並未報警，凡此均與一般人
    謹慎使用、保管帳戶存摺、提款卡之經驗法則相悖，所辯是
    否屬實，已有可疑。
  2.依卷內被告東勢郵局帳戶客戶歷史交易清單所示，自被告九
    十五年一月二十三日提款五十元後，該帳戶餘額始終維持在
    二元，且迄九十六年七月二日開始有不明款項匯入之前，該
    帳戶均未有任何交易紀錄，足見被告已近一年半未使用該帳
    戶，被告顯無使用該帳戶之意，卻仍於九十六年六月二十八
    日特定重新設定金融卡密碼，隨後即有不明款項匯入，其目
    的顯在取得新密碼以供他人使用甚明。
  3.被告辯稱其帳戶資料是放在貨車中間置物箱失竊，只有失竊
    存簿及提款卡，沒有其他東西遭竊云云。衡諸常情，竊賊既
    能打開被告貨車車鎖入內行竊，自亦能發動駕駛該貨車離去
    ，惟依被告所辯，竊賊打開車鎖後，僅竊取餘額為二元之帳
    戶存簿、金融卡，而未竊取貨車或其他車內物品，顯與常情
    不合。又詐騙集團通常係使用收購而來之人頭帳戶作為匯款
    專戶，而不使用失竊或遺失帳戶，此乃因失竊或遺失之帳戶
    ，詐騙集團與帳戶所有人間並無默契，若帳戶所有人一發現
    失竊、遺失即立刻掛失止付，將使詐欺集團費盡心機詐騙所
    得之款項遭凍結無法提領。本件被告於九十六年六月二十八
    日重新設定金融卡密碼，足見斯時帳戶存簿及提款卡仍在其
    掌握之中，然隨於九十六年七月二日開始被詐欺集團作為詐
    騙匯款專戶使用，可知詐騙集團係在已確保在渠等提領詐騙
    所得款項完畢之前，該帳戶不會遭掛失止付之情況下，始拿
    來作為指示被害人匯款之帳戶。
  4.綜上所述，被告辯稱帳戶存簿及提款卡遺失云云，顯違事理
    常情，更與事實不符，無從採信。被告係在其自由意識之下
    將其所有之上開帳戶資料交付予他人使用一節，應堪認定。
  (三)按刑法上之故意，分為直接故意（確定故意）與間接故意（
    不確定故意），「行為人對於構成犯罪之事實，明知並有意
    使其發生者」為直接故意；「行為人對於構成犯罪之事實，
    預見其發生而其發生並不違背其本意者」為間接故意，刑法
    第十三條第一項、第二項定有明文。衡諸常情，今日一般人
    至金融機構開設帳戶使用，係極為方便容易且迅速之事，苟
    有使用金融帳戶之正當用途，自以使用本人或可信賴之親友
    申請之帳戶，最為便利安全，始可避免帳戶名義人反悔或心
    存歹念，利用掛失止付、變更存戶印鑑或換摺方式，將帳戶
    內之款項提領一空，反致使用帳戶所有人蒙受損失。因此，
    若非意圖以他人之帳戶從事不法用途，並藉以逃避查緝，自
    無花費金錢或以其他方法向無相當信賴關係之陌生人取得帳
    戶使用之理，且近年來以假稱中獎或其他類似詐術而詐使被
    害人匯款之犯罪類型層出不窮，該等犯罪多數均係利用他人
    帳戶作為詐欺所得金錢之出入帳戶，業經媒體廣為披載，是
    依通常一般人之知識、智能及經驗，均已詳知向陌生人購買
    、承租或其他方法取得帳戶者，多係欲藉該帳戶取得不法犯
    罪所得，且隱匿帳戶內資金之實際取得人之身分，以逃避追
    查。本件被告為久於社會歷練之成年人，對此亦應知之甚詳
    ，自難諉稱不知，故被告對於交付上開帳戶之相關資料予不
    認識之他人使用，將可能被用來作為詐欺取財等非法用途上
    ，應有所預見，且不違背其本意，惟被告猶仍提供其所有之
    上開帳戶資料予不詳成年人及其所屬詐騙集團之不詳成年成
    員使用，堪認被告有容任或允許渠等將被告所有之帳戶作為
    詐欺取財之匯款指定帳戶使用。據此，被告確有幫助詐欺取
    財之不確定故意存在，應堪認定。
  (四)再按刑法上之幫助犯，係指以幫助之意思，對於正犯資以助
    力，而未參與實施犯罪之行為者而言。查被告將其所有之上
    開帳戶資料交付不詳成年人及其所屬詐騙集團之不詳成年成
    員作為詐欺取財之匯款指定帳戶，乃係基於幫助渠等犯詐欺
    取財罪之不確定故意，而被告交付上開帳戶資料之行為，要
    屬詐欺取財構成要件以外之行為，本院復查無被告對於渠等
    所為之詐欺取財犯行之實施，有何犯意聯絡或行為分擔之事
    實，則被告應屬以幫助之意思，參與詐欺取財構成要件以外
    之行為，應以詐欺取財之幫助犯論。綜上所述，被告幫助詐
    欺取財犯行事證明確，應依法論科。
四、論罪科刑
  (一)查該名向被告取得帳戶資料之不詳成年人及其所屬詐騙集團
    之不詳成年成員之間，係基於意圖為自己不法所有之犯意聯
    絡，共同以上開施以詐術之方式，使被害人陷於錯誤而將前
    述款項轉帳、匯款入被告所有之帳戶內，該等款項旋遭提領
    一空，渠等所為係共同犯刑法第三百三十九條第一項之詐欺
    取財既遂罪。故核被告所為，係犯刑法第三十條第一項、第
    三百三十九條第一項之幫助詐欺取財罪。
  (二)被告前因酒醉駕車公共危險案件，經法院判處有期徒刑二月
    確定，於九十五年九月十二日易科罰金執行完畢，有卷附臺
    灣高等法院被告前案紀錄表可參，其於有期徒刑執行完畢五
    年內故意再犯本件有期徒刑以上之罪，為累犯，應依法加重
    其刑。
  (三)被告幫助他人犯詐欺取財罪，為幫助犯，本院衡其犯罪情節
    顯較正犯為輕，爰依刑法第三十條第二項之規定，按正犯之
    刑減輕之，並先加後減之。
  (四)爰審酌被告恣意將上開帳戶資料交付他人，容任他人充作犯
    罪工具，行為殊不可取，其所為造成被害人損失十萬元，並
    擾亂社會金融交易秩序，迄今未為賠償，事後始終否認犯行
    ，暨其犯罪動機、目的、生活狀況及智識程度等一切情狀，
    以及被害人於檢察官偵查中到庭表示：「希望被告被判重一
    點」之情，量處如主文所示之刑，並諭知易科罰金之折算標
    準。
據上論斷，應依刑事訴訟法第二百九十九條第一項前段，刑法第
三十條第一項、第二項、第三百三十九條第一項、第四十七條第
一項、第四十一條第一項前段，刑法施行法第一條之一，判決如
主文。
中    華    民    國    97    年    2     月    15    日
                  刑事第十二庭  審判長法  官  莊深淵
                                      法  官  廖慧如
                                      法  官  羅智文
以上正本證明與原本無異。
如不服本判決，應於收受送達後10日內向本院提出上訴書狀（應
敘述具體理由並附繕本）。
上訴書如未敘述理由，應於上訴期間屆滿後20日內補提理由書於
本院。
                                      書記官  施玉卿
中    華    民    國    97    年    2     月    15    日
附錄本案論罪科刑法條
刑法第30條
幫助他人實行犯罪行為者，為幫助犯。雖他人不知幫助之情者，
亦同。
幫助犯之處罰，得按正犯之刑減輕之。
刑法第339條第1項
意圖為自己或第三人不法之所有，以詐術使人將本人或第三人之
物交付者，處5年以下有期徒刑、拘役或科或併科1000元以下罰
金。


司法院資訊處製作；財團法人民間司法改革基金會備份。
